【裁判字號】    92,上訴,3540
【裁判日期】    921107
【裁判案由】    毒品危害防制條例
【裁判全文】
臺灣高等法院刑事判決                          九十二年度上訴字第三五四○號
    上  訴  人
    即  被  告  乙○○原名陳.
    選任辯護人  張泰昌律師
    被      告  甲○○
    選任辯護人  李漢鑫律師
右上訴人等因違反毒品危害防制條例案件，不服臺灣臺北地方法院九十二年度訴字第
八五六號，中華民國九十二年八月二十八日第一審判決（起訴案號：臺灣臺北地方法
院檢察署九十二年度偵字第八一五一號、第三九八九號），提起上訴，本院判決如左
：
    主  文
原判決撤銷。
乙○○共同販賣第二級毒品，處有期徒刑捌年。扣案如附表一所示之毒品，沒收銷燬
之；如附表二所示之物，沒收；所得財物新台幣壹萬伍仟元，沒收，如全部或一部不
能沒收時，以其財產抵償之。
甲○○共同販賣第二級毒品，處有期徒刑拾年。扣案如附表一所示之毒品，沒收銷燬
之；附表二所示之物，沒收。
    事  實
一、乙○○（原名陳威溢）與甲○○（綽號貝他）係叔姪關係，二人均明知大麻、Ｍ
    ＤＭＡ（俗稱搖頭丸）、甲基安非他命均為毒品危害防治條例規範之第二級毒品
    ，不得販賣，竟意圖營利，由甲○○提供金錢及決定毒品之價格、數量，在台中
    地區販賣，乙○○則在台北尋找上手毒販購買毒品。民國九十二年二月十二日十
    二時七分許，甲○○使用０九一一─六三０八七八行動電話，聯絡乙○○之０九
    一─0000000之行動電話，要其洽購大麻一包、ＭＤＭＡ二千顆。乙○○
    於同日十二時十九分許，以行動電話聯絡上手毒販「阿力」使用之行動電話０九
    二六─五四一七三一，洽詢大麻、ＭＤＭＡ之價錢及供貨量。「阿力」告知大麻
    一包之價錢為新台幣（下同）十二萬元、ＭＤＭＡ二千顆價錢為二十二萬元（每
    千顆十一萬元）。乙○○乃於同日十二時二十分許以行動電話回報甲○○，惟為
    從中獲取部分利益，告訴甲○○大麻一包十二萬五千元、ＭＤＭＡ二千顆以二十
    三萬元（每千顆十一萬五千元），甲○○予以同意，並將三十五萬五千元由其臺
    中后里郵局０三七三七三─六號存簿儲金帳戶（以下簡稱臺中后里郵局）、中國
    信託商業銀行（以下簡稱中國信託銀行）中港分行二八八─五三─000000
    0號活儲存款帳戶，以轉帳方式，分四筆，分別為十萬元、六萬九千元、十萬元
    、八萬六千元，匯入乙○○在臺北光武郵局0000000號存簿儲金帳戶（以
    下簡稱臺北光武郵局）內。乙○○於同日十六時許，至臺北光武郵局提領三十四
    萬五千元（多出之五千元為車資、托運費用及供其他自己花用之金額），至台北
    縣永和市○○路ＳＯＧＯ百貨公司附近，將三十四萬元交予「阿力」，「阿力」
    則於同日十九時十三分許至臺北市○○路○段育達商職附近，將由紙箱所盛裝之
    大麻一包（驗餘淨重九百四十六點四一公克）、含ＭＤＭＡ、甲基安非他命成分
    之藥錠二千零四顆（實際數量多四顆，其淺綠色藥錠淨重五００點四八公克含Ｍ
    ＤＭＡ成分，淺藍色藥錠淨重一百十七點０四公克含ＭＤＭＡ、甲基安非他命成
    分）交付予乙○○。乙○○隨即於同日二十一時五十分許，至台北市○○路○段
    五十二號阿羅哈巴士貨運站，欲將毒品托運至臺中予甲○○時，為警當場查獲。
    並扣得毒品大麻一包及含ＭＤＭＡ、甲基安非他命成分之藥錠二千零四顆，盛裝
    毒品所用之紙箱一個。
二、案經臺北市政府警察局南港分局報請臺灣臺北地方法院檢察署檢察官偵查起訴。
    理  由
一、訊據上訴人即被告乙○○、甲○○，均矢口否認有圖利販賣第二級毒品之犯行，
    被告乙○○辯稱：伊僅單純替甲○○買毒品，購入毒品之資金係甲○○所匯，並
    無營利之意圖，亦無得利云云；被告甲○○辯稱：伊因施用毒品，乃託乙○○大
    量購買，並要開派對與朋友分享，並無販賣之意思云云。
二、然查：
（一）右揭被告甲○○打電話給乙○○，要其購買第二級毒品大麻、ＭＤＭＡ等毒品
      ，被告乙○○與「阿力」聯絡數量、價金後，轉告甲○○，被告甲○○同意後
      ，將購毒款項三十五萬五千元由台中后里郵局、中國信託銀行以轉帳方式，匯
      入被告乙○○臺北光武郵局帳戶內，被告乙○○提領後，持往台北縣永和市○
      ○路ＳＯＧＯ百貨公司交付「阿力」三十四萬元，再於臺北市○○路○段育達
      商職附近，取得前揭第二級毒品，持至臺北市○○路○段五十二號阿羅哈巴士
      貨運站，欲託運至臺中予甲○○等事實，業經被告乙○○於警訊、檢察官訊問
      及原審訊問時供述在卷（九十二年度偵字第三九八九號卷第四頁至第六頁、第
      三十三頁至第三十五頁）。並有關於被告二人與「阿力」等相互間以行動電話
      商議、約定毒品交易之監聽錄音帶及譯文、法務部調查局九十二年七月十四日
      調科參字第０九二００二三四三八０號鑑定通知書、通訊監察作業報告表、臺
      灣臺北地方法院檢察官核發之九十二年度聲監字第五十九號通訊監察書在卷可
      查。另被告甲○○匯款予被告乙○○，亦有被告乙○○於臺北光武郵局０七七
      六七二號帳號郵政存簿儲金簿影本一份（戶名為其原名陳威溢）、中華郵政股
      份有限公司臺北郵局九十二年七月一日北營字第九二五一００六一七六號函、
      中國信託銀行九十二年七月十七日中信銀作業九二００一二一二三三號函及所
      函附匯款明細表在卷可按。另有為警當場查獲所扣得之煙草一包、藥錠二千零
      四顆扣案可證。該煙草及藥錠分別經法務部調查局、內政部警政署刑事警察局
      鑑定結果，確係第二級毒品大麻（淨重九百四十六點四一公克）、含ＭＤＭＡ
      、甲基安非他命成分之藥錠二千零四顆（淺綠色藥錠淨重五百點四八公克含Ｍ
      ＤＭＡ成分，淺藍色藥錠淨重一百一十七點０四公克含ＭＤＭＡ、甲基安非他
      命成分，重量以最後一次鑑定所餘為準），有法務部調查局九十二年三月十七
      日調科壹字第０二０００五七八三號、九十二年七月七日調科壹字第０九二六
      二六一○三三０號鑑定通知書、內政部警政署刑事警察局九十二年四月九日刑
      鑑字第０九二００二七八二八號鑑驗通知書在卷可稽（見同上偵查卷第七十三
      頁、第九十四頁、第九十五頁、原審卷訴字卷第九十二頁）。
（二）關於被告二人間及被告乙○○與「阿力」間之電話通話錄音記錄，被告乙○○
      於原審法院解釋其在電話中說販賣毒品之密語代號，稱：「便當是大麻。」、
      「海豚、熊貓是指ＭＤＭＡ搖頭丸」、「綠的、藍的指搖頭丸的顏色」、「五
      塊就是指五萬。」、「二十三衣服指二十三萬元搖頭丸，一二五飯指十二萬五
      千元大麻。」等語。而依據監聽錄音內容，九十年二月十二日十二時七分許，
      被告甲○○打電話給被告乙○○，洽購第二級毒品大麻、ＭＤＭＡ，有以下對
      話：「發話人Ａ（乙○○）、收話人Ｂ（「貝他」、指甲○○）Ａ：喂！你找
      我做什麼？Ｂ：我要東西。Ａ：你要什麼東西？Ｂ：那個綠、藍ＭＯＴＯ，要
      拿多少才可降個五塊？要拿多少件才可以降個五塊？Ａ：我不知道。Ｂ：如果
      要到三千的話那就先不要，太多了，如果二千的話就可以，好不好？Ａ：好，
      問問看。．．．Ａ：然後一個便當對不對？Ｂ：對。Ａ：好，幫你問問看。」
      ；同日十二時十九分時許，被告乙○○與上手毒販「阿力」電話有關購毒之事
      ，有以下對話：「Ａ（「阿力」）：熊貓底就是一一０了，還是他要金鑽？Ｂ
      （乙○○）：我問他看看。Ａ：金鑽也有，可是不多，變成要去跟人家換，不
      然你跟他說全部都飛鳥、海豚配就好了，如果不行就叫他拿便當。Ｂ：好。」
      ；被告乙○○於同日十二時二十分回報被告甲○○有關洽購毒品之數量及價格
      ，有以下對話：「Ａ（乙○○）：他說如果拿二千的話可以一一五。Ｂ：好，
      那拿二千，其它都飛鳥。Ａ：他說不要再殺了，利潤很少。Ａ：然後要一個便
      當？Ｂ：對，那有沒有新的衣服？Ａ：沒有，有熊貓可是沒有這種價錢。Ｂ：
      沒關係啦，熊貓沒人要。Ａ：那就二千多是飛鳥？Ｂ：對。Ａ：那你什麼時候
      匯？Ｂ：睡起來去匯。Ａ：那明天拿。Ｂ：今天啦！我沒東西了。Ｂ：那我現
      在去，那總共多少？Ａ：二三是衣服的錢，飯一二五」。從以上被告乙○○所
      稱其密語代表之意思及被告乙○○、甲○○、「阿力」間之對話內容觀之，係
      被告甲○○先指示要購買毒品、數量後，要乙○○洽詢價金及供貨量，被告乙
      ○○乃轉向前手毒販「阿力」詢問毒品價格及數量，得知一包大麻十二萬元、
      一次二千顆ＭＤＭＡ，每千顆十一萬元之代價（二千顆總價為二十二萬）；被
      告乙○○於是回報甲○○，加上其私得利益及費用，告知一包大麻十二萬五千
      元，二千顆ＭＤＭＡ每千顆十一萬五千元，二千顆二十三萬元，要求甲○○匯
      款。核與被告甲○○前揭匯款紀錄，於九十二年二月十二日分四筆匯入被告乙
      ○○帳戶之款項總額，正好為三十五萬五千元，均相符合。本件確係被告乙○
      ○與甲○○二人以共同之犯意，販賣毒品，由甲○○出錢及決定毒品之價格、
      數量，甲○○則在台北找上手毒販入毒品，再交予甲○○販賣。
（三）被告甲○○利用替共犯向上手毒販販入毒品時，賺取部分差額，自有營利之意
      思。至其事後稱「阿力」會退一萬五千元，叫其還給被告甲○○，無營利意圖
      云云，不過為避重就輕之詞，不足採信。又大麻之大盤市價於九十一年下半年
      ，每公斤（一千公克）平均最高價為十八萬五千元，平均最低價十二萬元；Ｍ
      ＤＭＡ之大盤市價九十一年下半年，平均最高價為每顆一百零五元、平均最低
      價每顆八十六元，有法務部調查局九十二年六月調緝參字第０九二００二一三
      八八０號函附「九十一年上半年國內主要毒品買賣平均價格表」（以下簡稱毒
      品價格表）可按。被告甲○○等所販入之毒品價格，約與平價大盤最低價略相
      近（即大麻九百四十六公克十二萬元或十二萬五千元，一顆ＭＤＭＡ約一百一
      十元或一百十五元），而遠低於平均大盤最高價。而中盤價、小盤價、零售價
      將遠高於上開大盤價。因大麻、ＭＤＭＡ為毒品，政府查禁甚嚴，市場上取得
      不易，毒品危害防制條例對販賣第二級毒品者，依同法第四條第二項為無期徒
      刑，或七年以上有期徒刑，得併科七百萬元以下罰金之重罪。被告甲○○所販
      入之大麻轉手間，即有極高之利差，自有營利之意圖。被告甲○○甘冒被查獲
      販入大量第二級毒品，因而涉犯販賣毒品重罪之刑責，豈係無故？至被告甲○
      ○辯稱其販入後要自己施用，並於本院審理期日前，突舉證人莊麗君、呂文仁
      、陳勁衛、廖堅淵及聲請調取國軍台中醫院、台中榮民醫院病歷，證明其有施
      用毒品之行為，毒品為其自用云云。惟被告甲○○供述其使用毒品之數量：每
      日要吸大麻捲成之煙捲二十多支，吃搖頭丸十幾顆，再抽一般香煙二包（四十
      支）（見本院九十二年十月十三日訊問筆錄第四頁）。則以平均每支煙草吸用
      五至十分鐘，則其每日吸食大麻、煙草之時間，即達三百分鐘至六百分鐘，計
      五至十小時在不停抽煙。而搖頭丸、安非他命又有強烈之藥效，服用一粒，即
      有相當長時間之效力，其一日竟然服用十多顆，扣除休息時間，每小時要服用
      一至二顆，則整日在吸煙、吃搖頭丸，或強烈亢奮，或神智不清，其孰能信。
      被告又供述僅幫忙家中做事，在外無工作及職業，則一次即支付三十五萬五千
      元，購買數量近一公斤之大麻、二千顆搖頭丸、安非他命，若謂自用，絕與情
      理及事理不合。其有販賣之意思，灼然自明。所聲請傳訊之證人及所調證據，
      證明其個人有施用毒品行為，並不足以解免其犯罪行為，自無調查之必要，附
      此說明。
（四）綜上所述，本件事證明確，被告等之犯行堪以認定，應依法論科。
三、按販賣毒品罪，只須行為人知其為毒品，意圖營利，將毒品販入或賣出，有一於
    此，其犯罪即屬完成，不以販入後復行賣出為必要。被告乙○○、甲○○意圖營
    利，由甲○○提供資金，並在台中販售，乙○○在台北為甲○○販入，其等所為
    ，係犯毒品危害防制條例第四條第二項之販賣第二級毒品罪；被告甲○○與乙○
    ○間有犯意之聯絡及行為之分擔，皆為共同正犯。被告等一次販賣行為，販入大
    麻、ＭＤＭＡ（含甲基安非他命）等不同種類之第二級毒品，因所侵害之法益單
    一（社會法益），僅論以販賣第二級毒品一罪。
四、公訴意旨另以：被告乙○○與甲○○另基於共同及概括之犯意，意圖營利，自九
    十一年七月二十五日起至九十二年二月十二日止，甲○○多次匯款至乙○○之台
    北光武郵局帳戶（詳如附表三）。乙○○連續於九十一年八月九日、九月十一日
    、十月三日、十二月十四日提款後，多次向「阿力」之男子販入第二級毒品ＭＤ
    ＭＡ約一千顆，由「阿羅哈」巴士貨運站寄至臺中地區予甲○○，由甲○○銷售
    予綽號「小黑」真實姓名年籍不詳之男子；乙○○每次從中抽得五千元不等，作
    為購毒、寄運之代價。因認被告乙○○、甲○○涉有連續共犯毒品危害防制條例
    第四條第二項販賣毒品罪嫌。按犯罪事實應依證據認定之，無證據不得認定犯罪
    事實。被告或共犯之自白，不得作為有罪判決之唯一證據，仍應調查其他必要之
    證據，以察其是否與事實相符。刑事訴訟法第一百五十四條第二項、第一百五十
    六條第二項分別定有明文。公訴意旨認被告等犯罪，係以被告乙○○、甲○○之
    間有匯款紀錄及被告乙○○於偵審中自白，為其論據。然被告乙○○之自白，並
    未具體指出何筆匯款係何時販入毒品之用及在何地販入何種毒品，而本件復查無
    毒品或其他積極證據，足以證明被告乙○○、甲○○另有連續販賣毒品之行為。
    因檢察官認此與前開有罪判決之事實，有連續犯裁判上一罪之關係，爰不另為無
    罪之諭知。
五、原審對被告為有罪科刑之判決，固非無見。惟查：(一)被告二人為共同販賣毒品罪
    。原審認漏未審認為共犯，尚有未合。(二)被告乙○○犯罪屬既遂，原審誤為未遂
    ，也有未洽。(三)原審引用附表（即本判決附表三）為判決之一部（見原判決第十
    一頁第五行），但原判決並無該附表，致判決欠缺部分而有疏漏，自屬無可維持
    。被告等上訴意旨，仍執前詞，否認犯罪，雖不足採，但原判決既有可議，自應
    由本院將之撤銷改判。爰審酌被告二人販賣大量之第二級毒品，牟取暴利，嚴重
    戕害國民及青少年之身心健康，危害社會非輕，犯罪後被告乙○○尚能坦承大部
    分犯行，已有悔改之意，且犯罪情節較輕，而被告甲○○毫無悔意，未能反省改
    過，又為本件主謀，情節較重及其他一切情狀，分別量處如主文第二項、第三項
    所示之刑。扣案之第二級毒品大麻一包（淨重九百四十六點四一公克）、含ＭＤ
    ＭＡ、甲基安非他命成分之藥錠二千零四顆（淺綠色藥錠淨重五百點四八公克含
    ＭＤＭＡ成分，淺藍色藥錠淨重一百一十七點０四公克含ＭＤＭＡ、甲基安非他
    命成分，重量以最後一次鑑定完畢所留之數量為準），均係查獲之毒品，應依毒
    品危害防制條例第十八條第一項前段規定，宣告沒收併銷燬。盛裝毒品所用之紙
    箱，為供犯罪所用，購入後為被告等所有，應依同條例第十九條第一項規定宣告
    沒收。被告乙○○販毒所得之一萬五千元，為其所有，應依同條例第十九條第一
    項規定沒收，如全部一或一部不能沒收時，以其財產抵償之。
六、據上論斷，應依刑事訴訟法第三百六十九條第一項前段、第三百六十四條、第二
    百九十九條第一項前段、毒品危害防制條例第四條第二項、第十八條第一項、第
    十九條第一項、刑法第十一條前段、第二十八條，判決如主文。
本案經檢察官柯麗鈴到庭執行職務。
中      華      民      國    九十二    年     十一     月      七      日
                            臺灣高等法院刑事第五庭
                                審判長法  官  曾  德  水
                                      法  官  楊  貴  雄
                                      法  官  趙  功  恆
右正本證明與原本無異。
如不服本判決，應於收受送達後十日內向本院提出上訴書狀，其未敘述上訴之理由者
並得於提起上訴後十日內向本院補提理由書（均須按他造當事人之人數附繕本）。
                                      書記官  孫  佩  琳
中      華      民      國    九十二    年     十一     月      十      日
附錄：本案論罪科刑法條全文
毒品危害防制條例第四條第二項
製造、運輸、販賣第二級毒品者，處無期徒刑或七年以上有期徒刑，得併科新台幣七
百萬元以下罰金。
附表一：
扣案之第二級毒品大麻壹包（淨重玖佰肆拾陸點肆壹公克）、含ＭＤＭＡ、甲基安非
他命成分之藥錠貳仟零肆顆（淺綠色藥錠淨重伍佰點肆捌公克含ＭＤＭＡ成分，淺藍
色藥錠淨重壹佰壹拾柒點零肆公克含ＭＤＭＡ、甲基安非他命成分）。
附表二：
盛裝毒品所用之紙箱壹個
附表三：
  ┌──┬─────┬───────┬──────────┐
  │編號│  時間    │    匯款人    │   金額（元）       │
  ├──┼─────┼───────┼──────────┤
  │ 一 │91.07.25  │  甲○○      │  40000             │
  ├──┼─────┼───────┼──────────┤
  │ 二 │91.08.09  │  同右        │  30000             │
  ├──┼─────┼───────┼──────────┤
  │ 三 │91.08.15  │  同右        │  52500             │
  ├──┼─────┼───────┼──────────┤
  │ 四 │91.09.11  │  同右        │  73000             │
  ├──┼─────┼───────┼──────────┤
  │ 五 │91.10.03  │  同右        │  56500             │
  ├──┼─────┼───────┼──────────┤
  │ 六 │91.11.15  │  同右        │  93000             │
  ├──┼─────┼───────┼──────────┤
  │ 七 │91.11.29  │  同右        │  2000              │
  ├──┼─────┼───────┼──────────┤
  │ 八 │91.12.14  │  同右        │  80000             │
  ├──┼─────┼───────┼──────────┤
  │ 九 │92.01.24  │  同右        │  100000            │
  ├──┼─────┼───────┼──────────┤
  │ 十 │92.01.24  │  同右        │  20000             │
  ├──┼─────┼───────┼──────────┤
  │十一│92.02.01  │  同右        │  100000            │
  ├──┼─────┼───────┼──────────┤
  │十二│92.02.01  │  同右        │  20000             │
  ├──┼─────┼───────┼──────────┤
  │十三│92.02.08  │  同右        │  24000             │
  ├──┼─────┼───────┼──────────┤
  │十四│92.02.12  │  同右        │  100000            │
  ├──┼─────┼───────┼──────────┤
  │十五│92.02.12  │  同右        │  69000             │
  ├──┼─────┼───────┼──────────┤
  │十六│92.02.12  │  同右        │  100000            │
  ├──┼─────┼───────┼──────────┤
  │十七│92.02.12  │  同右        │  86000             │
  └──┴─────┴───────┴──────────┘


司法院資訊處製作；財團法人民間司法改革基金會備份。
